臺灣高等法院高雄分院刑事判決　　　　 94年度上易字第449號
上　訴　人
即　被　告　甲○○
選任辯護人　柳聰賢律師
上　訴　人
即　被　告　乙○○
上　訴　人
即　被　告　丙○○
上列上訴人等因賭博案件，不服臺灣高雄地方法院93年度易字第
422 號中華民國94年5 月26日第一審判決（起訴案號：臺灣高雄
地方法院檢察署92年度偵字第16184 號、25535 號），提起上訴
，本院判決如下：
    主  文
上訴駁回。
    事  實
一、甲○○係設於高雄縣鳳山市○○路169 號1 樓「冠軍電子遊
    戲場」（營利事業登記證名稱為「東東電子遊戲場」）之負
    責人，其基於常業賭博之犯意，自民國92年1 月間某日起，
    在為公眾得出入場所之上述電子遊戲場內，擺設如附表所示
    賭博性電子遊戲機具共76台（內含IC板80塊），並自92年5
    、6 月間某日起，以月薪新台幣（下同）20,000元，僱用與
    其有常業賭博犯意聯絡之乙○○擔任店員，負責從事上開電
    子遊戲機具開分、洗分及兌換現金之工作，並以上開機具與
    前往打玩之不特定顧客賭博財物，並均以之為常業。其賭博
    方式為賭客以現金開分（兌換比例為1 比1 、1 比10或1比
    50），而為押注，如押中可得固定比例之分數，未押中，則
    押拄歸甲○○所有；至結束後，得以與開分時相同比例向店
    員兌換現金，藉此射倖方式計算輸贏。嗣於92年7 月30日22
    時40分前之某時許，丙○○至「冠軍電子遊戲場」打玩「超
    八」、「梭哈」等賭博性電子遊戲機具，至當日22時40 分
    許，丙○○洗分後在店內廁所外向乙○○兌換賭金2,000 元
    時，為警當場查獲，並自丙○○手上扣得其所有，犯賭博罪
    所得之現金2,000 元、及於該電子遊戲內當場查扣如附表所
    示之賭博性電子遊戲機具76台（含IC板80塊）、甲○○所有
    ，供犯賭博罪所用之贈點紀錄表1 張、會員聯繫紀錄表18張
    、會員禮品名冊16張；自乙○○身上手提包內扣得甲○○所
    有，犯賭博罪所用之寄分卡11張、贈獎點數兌換券4 張、送
    貨單2 張、估價單2 張，犯賭博罪所得之現金83,500元。
二、案經高雄縣政府警察局鳳山分局報請臺灣高雄地方法院檢察
    署檢察官偵查起訴。
    理  由
一、訊據上訴人即被告甲○○、乙○○、丙○○（其於準備期日
    有到庭陳述，但於審判期日經合法通知而未到庭），均矢口
    否認有何常業賭博或賭博之犯行，辯稱：店內固擺放如附表
    所示之電子遊戲機具76台，供不特定顧客打玩，惟上開電子
    遊戲機具不是用來賭博，洗分後不能兌換現金，只能換成寄
    分卡，下次再憑卡來玩。被告丙○○是店內請來炒熱氣氛的
    假客人，不可能和店家賭輸贏，並在洗分後兌換現金；而被
    告乙○○之所以會拿現金2,000 元給被告丙○○，是因為被
    告丙○○帶現金10,000元來打電玩，打完後只剩8,000 元，
    被告乙○○要把2,000 元補回給他等語。經查：
  (一)被告丙○○於92年7 月30日某時許，進入冠軍電子遊戲場打
    玩「超八」、「梭哈」等電子遊戲機具，至當日22時40分許
    ，被告丙○○打玩完畢洗分後，被告乙○○在該店內廁所外
    ，將現金2,000 元交給被告丙○○，為警當場查獲等事實，
    業據被告乙○○、丙○○自承在卷，並經證人即查獲本案之
    警員許豐泉、黃克成於原審審理時到庭證述屬實（見一審卷
    94年3 月31日審判筆錄）。
  (二)被告等3 人辯稱冠軍電子遊戲場因生意不好，所以請邱文彬
    經營之尚豪娛樂經紀公司（下稱尚豪公司）派人當假客人來
    店裡打玩機台炒熱氣氛，被告丙○○即為尚豪公司派來的假
    客人之一，另外許智強、鄭木森等人亦為假客人，查獲當天
    是因為被告丙○○帶現金10,000元來打玩電玩，本應打玩3
    小時（19時40分起至22時40分止），惟被告丙○○不到3 小
    時就把10,000元全部輸光，被告乙○○遂再交給丙○○現金
    20,000元以便繼續開分打玩，丙○○用其中12,000開分繼續
    玩，身上剩下8,000 元，最後玩完洗分時，被告丙○○將洗
    分所得寄分卡全部交還被告乙○○，乙○○則須還給丙○○
    2,000 元，故被告乙○○才會在店內廁所外面交給被告丙○○現金2,000元等語。惟：
  1.就被告丙○○受僱於尚豪公司，薪資如何計算部分：
    被告丙○○於警詢時供稱：每小時薪水100 元，或稱每小時
    90元（見警卷第6 頁反面、偵16184 號卷第29頁）；於檢察
    官偵訊時則改稱，每小時發85元（見偵16184 號卷第8 頁）
    ；於原審審理中又稱：每小時薪水90元（見一審卷第258 頁
    ），可見被告丙○○就每小時可領取多少薪資，其供述前後
    不符。是如被告丙○○確實受僱於尚豪公司擔任假客人並領
    有薪水，其每小時薪水多少元即屬該僱傭契約中重要事項之
    一，衡情丙○○不可能記錯，豈有先後供稱其薪水為每小時
    100 元、85元、90元，供詞反覆不一之理。至證人邱文彬雖
    於偵訊及原審審理中具結證稱：被告丙○○每小時薪水90元
    （見偵16184 號卷第40頁、一審卷201 頁）；但被告甲○○
    在偵查中之選任辯護人曾具狀提出被告丙○○薪資表（見偵
    16184 號卷第26頁），以證明被告丙○○受僱之事實；而該
    份薪資表係以每小時85元計算丙○○所領之薪水，其上並有
    丙○○之簽名，足見證人邱文彬所述與該薪表所載資料不符
    ，不足為被告等有利之證據。
  2.就被告丙○○薪水如何領取部分：
    被告丙○○於警詢及偵查中均供稱：我當假客人的薪水直接
    向電動具店的小姐領，拿回公司報帳（見警卷第6 頁背面、
    偵16184 號卷第8 頁）；於原審審理時則改稱：我當假客人
    的酬勞是電玩店直接跟我老闆（邱文彬）結算（見一審卷第
    258 頁），可見其就薪水的給付方式，前後陳述也有歧異。
    如被告丙○○確有擔任假客人之事實，薪水如何領取，因涉
    及其自身利益，自為重要事項，自無記錯之可能。再參酌其
    於警詢中所述之「我不清楚受何人僱用」（見警卷第6 頁背
    面），益徵其所述不足採信。
  3.被告丙○○雖提出切結書、本票以證明其受僱於尚豪公司的
    事實（見偵16184 號卷第10頁、第23頁）；但被告丙○○於
    警詢及偵查中均供稱：我已受僱於尚豪公司3 、4 個月（見
    偵16184 號卷第8 頁、第29頁）；而本件被告等係於92年7
    月30日為警查獲，故依其時間推算，被告丙○○應係於92年
    4 月以後始受尚豪公司僱用充當假客人。但前開切結書、本
    票均係於91年2 月12日簽立，且切結書上載明：「本人丙○○於91年2 月12日起擔任尚豪經紀公司員工一職，... 」等
    語，並參酌前述被告丙○○薪資表上所載其之時間係6 、7
    、8 、9 月份，因被告等係92年7 月30日即被查獲，故不可
    能於其後之同年8 、9 月份再僱用被告丙○○，可見被告丙○○所提出的切結書等資料與其陳述不符，不足作為對被告
    等有利的證據。
  4.關於被查獲當天，被告乙○○如何將現金20,000元補給被告
    丙○○部分：
    經原審隔離訊問被告丙○○、乙○○後，被告丙○○供稱：
    「（你怎麼跟乙○○講，他會補20,000元給你？）他們應該
    知道我沒錢了，我會跟他們暗示。」、「（請說明一下當天
    暗示的過程。）我一向都是跟他比拇指與食指相連成一個圓
    圈的手勢，至於當天是不是用這個手勢，我忘記了。如果沒
    有客人，我就直接講我沒錢了，如果有客人就比手勢。另外
    一種辦法是出去外面打電話說我沒錢了。」、「（你當天在
    何處向店方拿20,000元？）我忘記了。」、「（要在哪裡拿
    ？）有時候會把現金放在煙盒裡面，先放在廁所，再叫我進
    去拿。」、「（直接叫你進去嗎？還是也要做手勢？）不用
    ，我看他走進廁所再走出來，我就知道是要補錢了，就自己
    進去拿。」等語。被告乙○○卻供稱：「（你怎麼知道丙○○10,000元輸光了？）他會跟我們講。」、「（怎麼跟你們
    講？）玩到最後1,000 分的時候就會向我們暗示。」、「（
    怎麼暗示？）就是私下告訴我們，不會讓別人聽到。」、「
    （在何處告訴你們才不會被別人聽到？）在現場就可以了。
    」、「（在現場不會被別人聽到嗎？）現場有檯子的聲音、
    別人聊天的聲音，他只要講小聲點就不會被聽到。」、「（
    當天20,000元你在哪裡交給丙○○？）在廁所外面即廁所門
    口。」、「（丙○○怎麼知道要到廁所門口跟你拿錢？）我
    有跟他講。」、「（你怎麼跟他講？）我打電話給他。」、
    「（你打電話怎麼說？）跟他說在哪裡。」、「（丙○○到
    廁所門口你就直接從你身上拿錢出來給他嗎？）對。」、「
    （假客人帶來的錢輸光了，你們要補現金給假客人都用這種
    方法嗎？）不一定。」、「（還有什麼方法？）有時候拿錢
    出去外面交。」、「（還有其他方法嗎？）沒有。」、「（
    到外面交錢也是打電話給假客人，告訴他地點，叫他來拿錢
    嗎？）是，都是用電話聯絡。」（見一審卷第264 頁以下）
    。可見被告丙○○於查獲當天輸光10,000元後如何通知被告
    乙○○補錢、乙○○如何通知丙○○至廁所拿錢、當天如何
    交付現金20,000元（將現金放在廁所煙盒內或在廁所門口直
    接交付）等重要情節，被告丙○○、乙○○之供述內容相互
    矛盾，歧異甚大，顯見被告辯稱查獲當天因被告丙○○是假
    客人，已經將帶來的10,000元輸光，被告乙○○曾交付現金
    20,000元予被告丙○○云云，與事實不符，不足採信。
  5.本件經警查獲時，警方曾自被告乙○○身上扣得被告丙○○
    所寫送貨單2 紙，其上記載「丙○○0000-0000 」、「超八
    開10000 ，洗0 ，外送1600」、「補20000 」、「合計－
    8400」、「領金10000 ，現開22000 ，回卡11600 」、「梭
    哈，開13000 ，洗11000 」、「合計－2000」等文字（見
    警卷第36頁），而被告及證人邱文彬、許智強、鄭木森雖在
    偵查及原審理中具結證稱因尚豪公司所派假客人會自行攜帶
    現金10,000元至冠軍電子遊戲場打玩電玩，打玩後不論輸贏
    ，店方應將現金一萬元交還假客人帶走，而假客人應將取得
    之寄分卡全數交還店方，上開送貨單是假客人要做開洗分、
    回卡紀錄，用以與冠軍電子遊戲場店內小姐（服務員）核對
    云云。惟若冠軍電子遊戲場確有委託尚豪公司派遣假客人至
    店內打玩電玩，則對店方及尚豪公司而言，僅須注意在假客
    人打玩完畢時，店方應交還假客人多少錢及假客人應交還店
    方多少寄分卡即可，假客人打玩電玩之輸贏（開洗分）並不
    重要，衡情根本無須假客人紀錄下來以供核對。此外，參酌
    證人鄭木森於原審作證時，經法官訊其若假客人所做紀錄與
    店內櫃台所做紀錄內容不同時，要以何人所記為準時，證人
    鄭木森回答：「應該不會錯。」、「（如果不會錯，為何還
    要核對？）也沒有核對。」、「（到底有沒有核對？）有核
    對。」等語（見一審卷第226 頁），足認假客人並無紀錄機
    台開洗分以供店方核對之必要，僅須店方在收取、交付假客
    人現金、寄分卡時，記錄收取、交付之金額即可。況查，被
    告辯稱前開送貨單上記載「補20000 」等字，係指被告乙○○因被告丙○○輸光帶來的10,000元，而補給被告丙○○現
    金20,000元云云，惟當日被告乙○○並未交給被告丙○○現
    金20,000元，已如前述，是堪認前開送貨單2 紙並非被告丙○○以假客人身分所做供店方核對開洗分、補現金、回卡等
    資料之紀錄，該送貨單尚不足據為對被告有利之認定。
  6.被告丙○○自92年5 月29日起至同年7 月30日止，固曾以其
    所持有之號碼0000000000號行動電話與邱文彬（電話號碼為
    07—0000000 號）、冠軍電子遊戲場（電話號碼為07—
    0000000 號）分別聯絡36次、7 次，有泛亞電信股份有限公
    司0000000000號電話通聯紀錄表、用戶基本資料表、中華電
    信股份有限公司94年2 月5 日傳真回函、亞太固網寬頻用戶
    資料表各一份在卷可稽，惟上開電話通聯紀錄僅能證明被告
    丙○○與證人邱文彬、冠軍電子遊戲場間曾以電話聯繫過，
    無從證明渠等聯絡之原因為何；從而，上開電話通聯紀錄亦
    不足據為有利於被告之認定。
  (三)由以上各節參互以觀，可見被告等上述辯解不足採信。此外
    ，復參酌扣案之會員禮品名冊內載有丙○○之姓名、電話等
    資料（編號120 號），若丙○○並非以真客人之身分至冠軍
    電子遊戲場打玩電玩，實無將姓名、電話登記在該名冊上之
    需要等情，堪認被告丙○○並未受僱於尚豪公司擔任假客人
    ，其係以真客人之身分，前往冠軍電子遊戲場打玩電子遊戲
    機具，並於洗分後向被告乙○○兌換賭金2,000 元，被告等
    3 人及證人邱文彬、許智強、鄭木森所為被告丙○○係受僱
    於尚豪公司，於查獲當天至冠軍電子遊戲場擔任假客人等證
    詞，均屬事後卸責或迴護被告之詞，不足採信。至被告提出
    之丙○○切結書、尚豪ST（假客人）進場日報表、履歷表、
    本票、薪資表等件，因與其等供述不符，自難信為真實。此
    外，並有自被告丙○○手上查扣之現金2,000 元、及於該電
    子遊戲內當場查扣如附表所示之賭博性電子遊戲機具76台（
    含IC板80塊）、贈點紀錄表1 張、會員聯繫紀錄表18張、會
    員禮品名冊16張；自乙○○手提包內扣得之寄分卡11張、贈
    獎點數兌換券4 張、送貨單2 張、估價單2 張，現金83,500
    元等物可佐，本件事證明確，被告等犯行均堪認定，應予依
    法論科。
二、按刑法上所謂常業犯，指反覆以同種類行為為目的之社會活
    動之職業性犯罪而言，至於犯罪所得之多寡，是否恃此犯罪
    為唯一之謀生職業，則非所問，縱令兼有其他職業，仍無礙
    於該常業犯罪之成立，最高法院85年台上字第510 號著有判
    例可資參照。本件被告甲○○係冠軍電子遊戲場之負責人，
    擺設有如附表所示之賭博性電子遊戲機具76台，可認已有一
    定之經營規模，且被告甲○○亦自承冠軍電子遊戲場每日營
    業額約3,000 元等語（見偵25535 號卷第46頁），被告乙○○則受僱於被告甲○○，並領取每個月20,000元之薪資，負
    責冠軍電子遊戲場內遊戲機台開分、洗分及兌換現金工作，
    揆諸前揭判例意旨，被告甲○○、乙○○二人既透過前開賭
    博性電子遊戲機具與不特定賭客反覆為賭博之犯行，又恃以
    為生，即屬以賭博為常業。是核被告甲○○、乙○○所為，
    均係犯刑法第267 條之常業賭博罪，另被告丙○○所為，係
    犯刑法第266 條第1 項前段之普通賭博罪。被告甲○○、乙○○就上揭常業賭博之犯行，有犯意聯絡及行為分擔，均為
    共同正犯。
三、原審認被告罪證明確，因而適用刑法第28條、第266 條第1
    項前段、第267 條、第41條第1 項前段、第42條第2 項、第
    266 條第2 項、第38條第1 項第2 款、第3 款，罰金罰鍰提
    高標準條例第1 條前段、第2 條規定，並審酌被告甲○○不
    思正當經營電子遊戲場，任意擺設賭博性電玩，而被告乙○○受僱於甲○○，負責賭博性電玩開洗分、兌換現金之工作
    ，被告丙○○至上開電子遊戲場賭博，其等行為均足以敗壞
    社會善良風氣，且被告三人犯後均飾詞否認，尚難認有悔意
    ，惟念被告甲○○、乙○○均無前科，有臺灣高等法院被告
    前案紀錄表在卷可憑，而被告甲○○為冠軍電子遊戲場之負
    責人，就上揭常業賭博犯行處於主導地位，被告乙○○則受
    僱於被告甲○○，係處於協助地位，另被告丙○○犯罪所生
    危害尚非重大，賭博之金額非鉅，及被告三人之犯罪動機、
    目的、手段、時間長短及犯罪所得等一切情狀，分別量處被
    告甲○○有期徒刑陸月、被告乙○○有期徒刑月、被告丙○○罰金陸仟元，及被告甲○○、乙○○等2 人，如易科罰
    金、被告丙○○如易服勞折算標準。併敘扣案如附表所示之
    賭博性電子遊戲機具合計76台（含IC板80 塊）， 係被告甲○○、乙○○所犯常業賭博犯行當場供賭博之器具，均應依
    刑法第266 條第2 項規定，宣告沒收，又扣案之現金83,500
    元，則為被告甲○○所有，且犯因賭博所得之物，寄分卡11
    張、贈獎點數兌換券4 張、送貨單2 張、估價單2 張、贈點
    紀錄表1 張、會員聯繫紀錄表18張、會員禮品名冊16張均為
    被告甲○○所有，且供犯賭博罪所用之物，業據被告乙○○
    供承在卷依刑法第38條第1 項第2 款、第3 款規定，應予宣
    告沒收。至扣案供被告丙○○打玩之超八、梭哈電子遊戲機
    具各1 台（含IC板各1 塊），係當場供被告丙○○賭博之器
    具，應依刑法第266 條第2 項規定沒收之；而扣案之2,000
    元係自被告丙○○身上所扣得，為其本件賭博贏得之賭金，
    已如前述，自屬被告丙○○所有，且為本件犯罪所得之物，
    依刑法第38條第1 項第3 款，亦應予宣告沒收。經核其認事
    用法均無不當。被告等' 上訴意旨否認犯罪，指摘原判決不
    當，均無理由，應予駁回。
四、被告丙○○經合法傳喚，無正當之理由不到庭，爰不待其陳
    述，逕行判決。
據上論結，應依刑事訴訟法第371 條、第368 條，判決如主文。
本案經檢察官彭南雄到庭執行職務。
中　　華　　民　　國　　94　　年　　9 　　月　　6 　　日
                  刑事第三庭    審判長法  官  周賢銳
                                      法  官  謝宏宗
                                      法  官  黃仁松
以上正本證明與原本無異。
不得上訴。
中　　華　　民　　國　　94　　年　　9 　　月　　6 　　日
　　　　　　　　　　　　　　　　　　　書記官  馬蕙梅
附錄本件判決論罪科刑法條：
中華民國刑法第二百六十六條第一項
在公共場所或公眾得出入之場所賭博財物者，處一千元以下罰金
。但以供人暫時娛樂之物為賭者，不在此限。
中華民國刑法第二百六十七條
以賭博為常業者，處二年以下有期徒刑，得併科一千元以下罰金
。
附表：
┌──┬──────────┬─────────────┐
│編號│電子遊戲機具名稱    │   數量（台）             │
├──┼──────────┼─────────────┤
│1   │滿貫大亨            │   4（含IC板4 塊)         │
├──┼──────────┼─────────────┤
│2   │小黑人              │   4（含IC板4 塊）        │
├──┼──────────┼─────────────┤
│3   │一條龍              │   4（含IC板4 塊）        │
├──┼──────────┼─────────────┤
│4   │樂透大亨            │   16（含IC板16塊）       │
├──┼──────────┼─────────────┤
│5   │梭哈（5 人座）      │   5（含IC板6 塊）        │
├──┼──────────┼─────────────┤
│6   │輪盤（6 人座）      │   6 （含IC板7 塊）       │
├──┼──────────┼─────────────┤
│7   │超八                │   9 （含IC板9 塊）       │
├──┼──────────┼─────────────┤
│8   │金龍鳳              │   1 （含IC板1 塊）       │
├──┼──────────┼─────────────┤
│9   │新象王              │   1 （含IC板1 塊）       │
├──┼──────────┼─────────────┤
│１０  │5 PK                │   4 （含IC板4 塊）       │
├──┼──────────┼─────────────┤
│  │7 PK                │   8 （含IC板8 塊）       │
├──┼──────────┼─────────────┤
│  │福爾摩莎            │   2 （含IC板2 塊）       │
├──┼──────────┼─────────────┤
│  │戰國風雲（4 人座）  │   4 （含IC板5 塊）       │
├──┼──────────┼─────────────┤
│  │賓果行星（8 人座）  │   8 （含IC板9 塊）       │
├──┴──────────┴─────────────┤
│合計共76台，含IC板80塊（梭哈、輪盤、戰國風雲、賓果行星│
│均各多一塊主機板）                                    │
└───────────────────────────┘
